【裁判字號】    96,簡上,483
【裁判日期】    970109
【裁判案由】    清償債務
【裁判全文】
臺灣臺北地方法院民事判決             96年度簡上字第483號
上  訴  人  丁○○
訴訟代理人  甲○○
被上訴人    遠東國際商業銀行股份有限公司
法定代理人  乙○○
訴訟代理人  丙○○
                      號2樓
上列當事人間請求清償債務事件，上訴人對於中華民國96年7月
26日第一審判決（96年度北簡字第23434號）提起上訴，本院於
96年12月26日言詞辯論終結，判決如下：
    主  文
上訴駁回。
原判決主文第一項減縮為上訴人應給付被上訴人新台幣106,095
元及其中新台幣105,069元部分自民國96年12月2日起至清償日止
，按年利率19.71%計算之利息。
第二審訴訟費用由被上訴人負擔十分之二，餘由上訴人負擔。
    事實及理由
一、按訴狀送達後，原告不得將原訴變更或追加，但擴張或減縮
    應受判決事項之聲明者，不在此限，民事訴訟法第255條第1
    項第3款定有明文。又第二審為訴之變更或追加，非經他造
    同意，不得為之。但第255條第1項第2款至第6款之情形，不
    在此限，民事訴訟法第446條第1項定有明文，此規定依同法
    第436條之1第3項為簡易第二審訴訟程序所準用。查本件被
    上訴人起訴請求上訴人給付本金新台幣（下同）137,796元
    及其中本金133,928元自民國96年5月21日起至清償日止，按
    年利率19.71%計算之利息，嗣於本院第二審程序中，變更為
    「上訴人應給付被上訴人新台幣106,095元及其中新台幣105
    ,069元自民國96年12月2日起至清償日止，按年利率19.71%
    計算之利息」，核屬減縮應受判決事項，合於前開規定，自
    應准許，合先敘明。
二、被上訴人部分：
  (一)被上訴人起訴主張：上訴人於民國84年9月間簽立申請書向
    被上訴人申辦MASTER信用卡，卡號為0000000000000000號。
    依兩造信用卡約定條款，上訴人領用信用卡後，即得於特約
    商店記帳消費，但各月消費款應於當期繳款截止日前清償，
    或以循環信用方式繳付最低應繳金額，未依約清償者，除喪
    失期限利益，視同全部到期外，應另給付按年息19.71%計算
    之利息，並按月依下列方式計付違約金：應繳金額新臺幣（
    下同）1,000元以下者不收違約金；應繳金額1,001元至
    10,000元者，收取150元；應繳金額10,001元至60,000元者
    ，收取300元；應繳金額60,001元至100,000元者，收取600
    元；應繳金額100,001元以上者，收取1,000元。惟上訴人未
    依約清償，喪失期限利益，視同全部到期，至96年4月止，
    共積欠137,796元（含消費款103,300元、預借現金30,628元
    、利息2,213元、違約金1,655元）。爰依信用卡契約法律關
    係起訴請求等語。並聲明：上訴人應給付被上訴人137,796
    元，及其中本金133,928元自96年5月21日起至清償日止，按
    年利率19.71%計算之利息。
  (二)原審對於被上訴人之請求，判決被上訴人全部勝訴，經上訴
    人全部聲明不明，被上訴人於第二審聲明：求為判決駁回上
    訴。其減縮聲明為「上訴人應給付被上訴人新台幣106,095
    元及其中新台幣105,069元自民國96年12月2日起至清償日止
    ，按年利率19.71%計算之利息」。並陳述：
    1.被上訴人否認與上訴人達成協議，同意上訴人先行部分繳
      款、調降利息及延期清償；如果同意調降利息應有書面，
      經被上訴人查證，無法找到上訴人所說之周小姐。
    2.上訴人每月繳款截止日為每月20日，上訴人96年2月26 日
      繳納2,200元，96年3月未繳款，96年4月繳納4,000元，其
      連續3個月未於繳款截止日前繳足最低應繳金額，其已喪
      失期限利益。
三、上訴人部分：原審判決上訴人全部敗訴，上訴人全部聲明不
    服，其聲明：原判決廢棄，駁回被上訴人在第一審之訴。其
    上訴理由如下：上訴人於96年4月份財務發生困難，經被上
    訴人員工周小姐同意就已發生之帳款分期繳納且調降利息，
    上訴人乃就5月份帳款先繳納4,000元，6月份帳款繳納6,900
    元，被上訴人復要求於6月20日前再繳納17,742元，上訴人
    均依被上訴人指示辦理，期限利益應未喪失，被上訴人起訴
    自無理由，並應就此行為向上訴人道歉。提出96年5、6、7
    、8 月信用卡消費明細及帳單為證。
四、兩造不爭執事項：
  (一)上訴人尚欠被上訴人106,095元及其中本金105,069元自96年
    12月2日起至清償日止之利息。原約定利息為年利率19.71%
    。
  (二)上訴人自96年2月起未繳納信用卡帳單上之最低應繳金額。
五、兩造爭執事項：
  (一)被上訴人是否同意上訴人已發生之帳款分期繳納且調降利息
    ？
  (二)上訴人之期限利益是否已經喪失？
  茲分述如下：
  (一)按當事人主張有利於己之事實者，就其事實有舉證之責任，
    此為民事訴訟法第277條前段所明定。又原告對於自己主張
    之事實已盡證明之責後，被告對其主張，如抗辯其不實並提
    出反對之主張者，則被告對其反對之主張，亦應負證明之責
    ，此為舉證責任分擔之原則，有最高法院18年上字第2855號
    判例可參。被上訴人主張上訴人向其申辦信用卡並領用後，
    積欠前開金額之簽帳消費款暨利息迄未清償等事實，已據其
    提出與其所述相符之信用卡申請書約定條款及帳單等件影本
    為證，上訴人對此不爭執，自堪信屬實。則上訴人就所抗辯
    被上訴人同意其分期清償、先為部分清償及調降利息，自應
    負舉證責任，上訴人既未舉證以實其說，其空言主張不足採
    信。
  (二)按兩造信用卡約定條款第23條第1項第3款規定「持卡人如有
    前條（即第22條）第一項各款事由之一或本契約終止者，貴
    行無須事先通知或催告，得隨時縮短持卡人延後付款期限或
    視為全部到期。」，而第22條第1項第3款規定「持卡人連續
    二期未繳付最低應繳金額或所繳付款項未達貴行所定最低應
    繳金額者。」，有信用卡約定條款附卷可稽。經查，96年2
    月應繳款金額為40,528元，上訴人僅繳納2,200元；96年3月
    應繳款金額為132,075元，上訴人則分文未繳；96年4月份應
    繳款金額為138,583元，最低應繳金額為17,406元，上訴人
    僅繳納4,000元；有信用卡消費明細及帳單附卷可稽，上訴
    人既已連續二期未繳付最低應繳金額，依上開信用卡約定條
    款之規定，被上訴人主張上訴人所負債務已喪失期限利益，
    被上訴人請求其全數清償之，核屬有據，上訴人上開所辯，
    均無可取。
六、從而，被上訴人依信用卡使用契約之法律關係，起訴及於本
    院第二審程序減縮應受判決事項，請求上訴人給付106,095
    元及其中105,069元部分自96年12月2日起至清償日止，按年
    利率19.71%計算之利息，為有理由，應予准許。則原審判命
    上訴人如數給付，並依職權宣告假執行，於法並無不合。上
    訴意旨指摘原判決不當，求予廢棄改判，為無理由，應予駁
    回其上訴。
七、兩造其餘之攻擊或防禦方法及未經援用之證據，經本院斟酌
    後，認為均不足以影響本判決之結果，自無逐一詳予論駁之
    必要，併此敘明。
八、據上論結，本件被上訴人減縮之訴為有理由，而上訴人上訴
    為無理由，依民事訴訟法第436條之1第3項、第449條第1項
    、第463條、第78條、第83條，判決如主文。
中    華    民    國    97    年    1     月    9     日
                  民事第五庭  審判長法  官  翁昭蓉
                                    法  官  胡宏文
                                    法  官  林妙黛
以上正本係照原本作成。
本判決不得上訴。
中    華    民    國    97    年    1     月    9     日
                                    書記官  黃媚鵑


司法院資訊處製作；財團法人民間司法改革基金會備份。
